【裁判字號】    98,交聲,18
【裁判日期】    980313
【裁判案由】    違反道路交通管理處罰條例聲明異議
【裁判全文】
臺灣基隆地方法院交通事件裁定          98年度交聲字第18號
移送機關即
原處分機關  交通部公路總局臺北區監理所基隆監理站
異  議  人
即受處分人  乙○○
                    國民
                    指定送達地.
上列受處分人因違反道路交通管理處罰條例案件，對於交通部公
路總局臺北區監理所基隆監理站中華民國98年1月13日所為之處
分（原處分案號：基監字第裁42-Z00000000號），聲明異議，本
院裁定如下：
    主  文
異議駁回。
    理  由
一、原處分意旨略以：異議人即受處分人（下稱異議人）乙○○
    駕駛車牌號碼4350-ES 號自用一般小客車，於民國（下同）
    97年11月16日08時25分許，在國道一號南下28.2公里處，因
    有「行車速度，超過規定之最高時速60公里以上未滿80公里
    」之違規行為，經內政部警政署國道公路警察局第一警察隊
    執勤員警當場欄停並製單舉發，異議人於舉發通知單上所載
    應到案日期97年12月1 日前向原處分機關提出申訴，嗣原處
    分機關仍認異議人有上開違規行為，乃依道路交通管理處罰
    條例第43條第1 項第2 款之規定，裁處異議人罰鍰新臺幣（
    下同）8,000 元，並依同條第5 項前段規定（裁決書漏載第
    5 項前段）施以道安講習，暨依同條例第63條第1 項第3 款
    （裁決書漏載第1 項第3 款）規定，記違規點數3 點等語。
二、異議意旨略以：(一)異議人於97年11月16日08時25分駕車行駛
    於國道一號高架南向28.2公里最外線車道處時，只有看見警
    車，未見執勤員警手執雷射儀執行測量取締動作，亦未看見
    雷射儀置於何處；(二)又警員由後方追趕攔停於29.5公里處，
    未提示雷射儀供異議人查看，僅告以超速行駛需開單告發即
    返回警車前填寫告發單，經異議人要求查看雷射儀之數據，
    該警員夾於腋下不予異議人查看，僅敘明違反道路交通管理
    處罰條例第43條第1項第2款規定，並要求異議人簽名後，告
    以由路肩行駛至外線車道之安全駛離方式，故異議人質疑違
    規車速是否即為異議人所為，及該雷射儀是否符合規範；(三)
    國道一號高架南向28.2公里實測距離，無法測得警員舉發之
    測距，因該路段為弧狀道路，故違規車速是否為異議人所駕
    駛之車輛所為？該雷射儀之射波可否轉向（角）？亦有疑問
    ；(四)經異議人依照現場實際里程測量出距離，路肩最外側＋
    外線車道＋中線車道＋內線車道最左側＋弧形斜長，均達不
    到155.8 公尺，目視或以科學儀器測量之直線距離均無法察
    看到車輛或測得車速云云。
三、按汽車駕駛人，駕駛汽車有行車速度，超過規定之最高時速
    60公里以上，處新臺幣6,000元以上24,000 元以下罰鍰，並
    當場禁止其駕駛；汽車駕駛人違反第一項規定者，應接受道
    路交通安全講習；汽車駕駛人有第43條情形，除依原條款處
    罰鍰外，並予記違規點數3 點，道路交通管理處罰條例第43
    條第1 項第2 款、第5 項前段、第63條第1 項第3 款分別定
    有明文。
四、經查：
  (一)異議人駕駛車號4350-SE 號自用一般小客車，於97年11月16
    日8 時25分許，行經國道一號南下28.2公里處，因行車速度
    超過規定之最高限速，由雷射測速儀測得上開超速事實，經
    員警製單舉發有「經雷射儀測定行速166公里，限速100公里
    ，超速66公里（測距155.8 公尺）」之違規行為，此有舉發
    違反道路交通管理事件通知單影本1 紙在卷可稽，異議人亦
    不否認於上開時間駕駛該車輛行經該處，然以上開言詞置辯
    。惟證人即本件舉發員警甲○○到庭證述：伊當時在執行高
    架巡邏勤務，故於國道一號南向28.2公里處執行測速，伊坐
    在車內並拿雷射測速儀靠著窗戶往後做測速，伊當時有將測
    速儀上顯示的數據予異議人看，並告知其在距離雷射測速儀
    155.8公尺時，異議人車速為時速166公里等語在卷（見本院
    98年2 月11日訊問筆錄）。按證人甲○○為依法執行職務之
    公務員，與異議人並無嫌隙，並無具體事證足證其證言有偏
    頗或失實之處，當可信其證言為真，是其所述，應足採信。
    復且警方所使用之雷射測速儀，業經經濟部標準檢驗局於97
    年10月23日檢定合格，有效日期為98年10月31日，此有該局
    97年10月23日雷射測速儀檢定合格證書在卷可憑，是該測速
    儀之精準度應無可疑。從而，異議人辯稱：警員當時未交付
    雷射測速儀顯示資料供其查看，並質疑本件雷射測速儀是否
    符合規範云云，均不足採。
  (二)再者，證人甲○○復證述：伊曾於本件測速處所實施測速稽
    查，同一部測速儀器在內側車道尚有測到距離265 公尺前之
    超速車輛等語明確（見本院98年2月11日訊問筆錄），並提
    出同一部測速儀器近期舉發違反道路交通管理事件通知單影
    本六紙為證。而觀之上揭舉發違反道路交通管理事件通知單
    影本，可悉於98年1、2月間，在國道一號南向28.2公里處取
    締超速違規之案件，測距分別測得雷射測速儀前方191.5 公
    尺（行速122公里）、210.1公尺（行速123公里）、223公尺
    （行速123公里）、243公尺（行速122公里）、261公尺（行
    速123公里）、265公尺（行速128 公里）之車輛違規超速並
    經舉發之情事，上揭測距皆遠於本件距離，是異議人所辯：
    雷射測速儀測距無法達到155.8公尺云云，尚無足採。
  (三)又證人甲○○係依其所架設之雷射測速器實施測速，1 次鎖
    定1 台車輛，舉發當時車流量很少，只有異議人車輛極速行
    駛經過警車，後方無其他車輛駛來，本件不可能有判斷錯誤
    或車輛鎖定錯誤之情形，且當時異議人有表示其行速達時速
    180 至190 公里等情，業據證人甲○○證述在卷（詳本院98
    年3 月11日訊問筆錄），並經本院當庭勘驗舉發時之錄音光
    碟，勘驗結果為「警員告知異議人剛剛車速為166 公里，並
    稱沒有看到警車停在那邊嗎？你剛剛出來就是170至180公里
    ，可能嗎？異議人回稱180至190公里」，此有勘驗筆錄在卷
    足憑。而按證人甲○○係內政部警政署國道公路警察局第一
    警察隊警員，執行公路交通違規稽查工作屬其重要職務之一
    ，就駕駛人交通違規行為之認定有相當的教育訓練，於當時
    車流量少，異議人車輛後方復無疑似違規超速車輛之情形，
    證人甲○○依其專業判斷超速車輛應為異議人之車輛，嗣於
    舉發時，並經異議人當場承認其車速曾達180至190公里（指
    時速），業如前述，足認本件可排除疏失誤判之可能性。而
    本件交通違規事件之舉發，雖未能提出現場超速照片為佐，
    然現交通法規，並未就舉發交通違規行為，僅限於有科學儀
    器所採證據為證，而摒除單憑執法人員舉發之相關規定，此
    觀之道路交通管理處罰條例第7條、第7條之1、第7條之2 規
    定即明。從而，異議人在別無任何證據下，徒憑空言臆測，
    質疑本件舉發之正確性，尚不足採。
  (四)綜上，異議人有於上開時、地超速違規（限速100 公里，行
    車時速166 公里，超速66公里）之事實明確，原處分機關依
    道路交通管理處罰條例第43條第1項第2款之規定裁處異議人
    罰鍰8,000元，並依同條第5項前段規定施以道安講習，暨依
    同條例第63條第1項第3款規定，予以記違規點數3 點，核無
    違誤，本件異議為無理由，應予駁回。
五、據上論斷，應依道路交通案件處理辦法第19條，裁定如主文
    。
中    華    民    國    98    年    3     月    13    日
                    交通法庭法  官  黃梅淑
以上正本證明與原本無異。
對於本件裁定如有不服，應於收受送達後5 日內，向本院提出抗
告書狀，敘述抗告之理由，抗告於臺灣高等法院。
中    華    民    國    98    年    3     月    13    日
                            書記官  盧鏡合


司法院資訊處製作；財團法人民間司法改革基金會備份。
